臺灣臺北地方法院民事判決　　　　　　　　　　　　　九十一年度重勞訴字第七號
　　原　　　告　丙○○
　　　　　　　　朱力JULI.
　　共　　　同
　　訴訟代理人　蔡文彬律師
　　複　代理人　張亞婷律師
　　被　　　告　貿易風股份有限公司
　　法定代理人　乙○○
　　被　　　告　貿易風國際資訊網路股份有限公司
　　法定代理人　甲○○
　　右　一　人
　　訴訟代理人　陳金泉律師
　　　　　　　　蘇文生律師
　　複　代理人　葛百鈴律師
右當事人間請求給付資遣費等事件，本院於中華民國九十三年九月二十一日言詞辯論
終結，判決如左：
    主    文
被告貿易風國際資訊網路股份有限公司應給付原告丙○○新台幣壹拾貳萬陸仟伍佰參
拾陸元及自民國九十一年六月六日起至清償日止，按週年利率百分之五計算之利息。
被告貿易風國際資訊網路股份有限公司應給付原告朱力新台幣貳拾貳萬仟捌佰壹拾
肆元及自民國九十一年六月六日起至清償日止，按週年利率百分之五計算之利息。
原告丙○○其餘之訴駁回。
訴訟費用由被告貿易風國際資訊網路股份有限公司負擔百分之八，餘由原告丙○○負
擔。
本判決第一項得假執行。但被告貿易風國際資訊網路股份有限公司如以新台幣壹拾貳
萬陸仟伍佰參拾陸元為原告丙○○預供擔保者，得免為假執行。
本判決第二項得假執行。但被告貿易風國際資訊網路股份有限公司如以新台幣貳拾貳
萬仟捌佰壹拾肆元為原告朱力預供擔保者，得免為假執行。
原告丙○○其餘假執行之聲請駁回。
    事實及理由
一、準據法部分：本件原告朱力（Julian Clegg）為英國人，而被告貿易風股份有限
    公司（下稱貿易風公司）及貿易風國際資訊網路股份有限公司（下稱貿易風資訊
    公司）為依我國公司法成立之法人，兩造間因僱傭契約法律關係涉訟，為涉外民
    事訴訟事件，且係發生債之關係之事件，其成立要件及效力，兩造間並未合意定
    其應適用之法律，依涉外民事法律適用法第六條第二項中段規定，當事人意思不
    明時，國籍不同者依行為地法，即本件應以行為地法即中華民國法律即我國法為
    準據法，合先敘明。
二、被告貿易風資訊公司之法定代理人原為楊良明，嗣於民國九十二年八月十一日變
    更為甲○○，業據原告提出股份有限公司變更登記表一件為證（見本院卷二第四
    七０頁），並由甲○○具狀聲明承受訴訟，核與民事訴訟法第一百七十六條之規
    定尚無不合；又原告起訴原聲明求為判決：（一）被告貿易風資訊公司應給付原
    告丙○○新台幣（下同）三百五十八萬八千九百二十九元，及自起訴狀繕本送達
    翌日即九十一年六月六日起至清償日止，按週年利率百分之五計算之利息。
    （二）被告貿易風公司應給付原告丙○○三百二十一萬一千一百四十七元，及自
    起訴狀繕本送達翌日即九十一年六月六日起至清償日止，按週年利率百分之五計
    算之利息。（三）被告貿易風資訊公司應給付原告朱力二十二萬四千四百一十元
    ，及自起訴狀繕本送達翌日即九十一年六月六日起至清償日止，按週年利率百分
    之五計算之利息。（四）被告貿易風公司應給付原告朱力十五萬七千七百八十八
    元，及自起訴狀繕本送達翌日即九十一年六月六日起至清償日止，按週年利率百
    分之五計算之利息。（五）請准供擔保宣告假執行。嗣於訴訟繫屬中之九十一年
    十二月十九日具狀變更聲明求為判決：（一）被告貿易風資訊公司應給付原告丙○○四百十三萬九千三百八十九元，及自起訴狀繕本送達翌日即九十一年六月六
    日起至清償日止，按週年利率百分之五計算之利息。（二）被告貿易風公司應給
    付原告丙○○四百十三萬九千三百八十九元，及自起訴狀繕本送達翌日即九十一
    年六月六日起至清償日止，按週年利率百分之五計算之利息。（三）被告貿易風
    資訊公司應給付原告朱力二十二萬三千八百十四元，及自起訴狀繕本送達翌日即
    九十一年六月六日起至清償日止，按週年利率百分之五計算之利息。（四）被告
    貿易風公司應給付原告朱力二十二萬三千八百十四元，及自起訴狀繕本送達翌日
    即九十一年六月六日起至清償日止，按週年利率百分之五計算之利息。（五）請
    准供擔保宣告假執行。並請求就各原告之二項聲明擇一判決（見本院卷第一一０
    頁），經核係補充法律上之陳述，並為訴之追加（即追加請求年終獎金及業績獎
    金），惟其請求之基礎事實均為同一之僱傭事實，依民事訴訟法第二百五十六條
    及第二百五十五條第一項第二款規定，均尚無不合。嗣原告復於九十二年一月十
    五日再具狀更改聲明求為判決：（一）被告貿易風資訊公司或被告貿易風公司應
    給付原告丙○○四百十三萬九千三百八十九元，及自起訴狀繕本送達翌日即九十
    一年六月六日起至清償日止，按週年利率百分之五計算之利息。（二）被告貿易
    風資訊公司或被告貿易風公司應給付原告朱力二十二萬三千八百十四元，及自起
    訴狀繕本送達翌日即九十一年六月六日起至清償日止，按週年利率百分之五計算
    之利息。（三）請准供擔保宣告假執行。則係不變更訴訟標的，而更正法律上之
    陳述，依民事訴訟法第二百五十六條規定，亦無不合。原告繼於九十二年六月二
    十四日具狀更改聲明求為判決：甲、先位聲明：（一）被告貿易風資訊公司應給
    付原告丙○○四百五十九萬二千二百五十五元，及自起訴狀繕本送達翌日即九十
    一年六月六日起至清償日止，按週年利率百分之五計算之利息。（二）被告貿易
    風資訊公司應給付原告朱力二十二萬三千八百十四元，及自起訴狀繕本送達翌日
    即九十一年六月六日起至清償日止，按週年利率百分之五計算之利息。（三）請
    准供擔保宣告假執行。乙、備位聲明：（一）被告貿易風公司應給付原告丙○○
    三百九十六萬四千一百三十五元，及自起訴狀繕本送達翌日即九十一年六月六日
    起至清償日止，按週年利率百分之五計算之利息。（二）被告貿易風資訊公司應
    給付原告丙○○四十七萬六千一百二十五元，及自起訴狀繕本送達翌日即九十一
    年六月六日起至清償日止，按週年利率百分之五計算之利息。（三）被告貿易風
    公司應給付原告朱力十二萬四千九百八十七元，及自起訴狀繕本送達翌日即九十
    一年六月六日起至清償日止，按週年利率百分之五計算之利息。（四）被告貿易
    風資訊公司應給付原告朱力九萬零一百零八元，及自起訴狀繕本送達翌日即九十
    一年六月六日起至清償日止，按週年利率百分之五計算之利息。（五）請准供擔
    保宣告假執行。（本院卷第二八六頁至第二八八頁），核仍屬擴張其應受判決事
    項之聲明，依民事訴訟法第二百五十五條第一項第三款規定，仍無不合。又被告
    貿易風公司未於言詞辯論期日到場，核無民事訴訟法第三百八十六條所列各款情
    形，應依原告之聲請，由其一造辯論而為判決。均先予敘明。
二、原告主張：
（一）原告丙○○自民國六十九年四月十六日起即任職於英文貿易風週刊雜誌社（下
      稱貿易風週刊），負責人為乙○○，嗣被告貿易風公司成立，乙○○即指示其
      由貿易風週刊轉任職於貿易風公司，從事工作內容相同之職務，工作地點亦無
      變動，仍在台北市○○街七五巷七號。貿易風公司於八十九年十二月三十日，
      又另外成立貿易風資訊公司，負責人同為乙○○，並再度將其調動至貿易風資
      訊公司工作，並遷移至新址。其即在八十九年一月一日起在貿易風資訊公司從
      事相同之工作，領相同之薪資，貿易風資訊公司對於其在貿易風公司之年資則
      繼續予以承認。惟於九十年七月十一日貿易風資訊公司之董事長由乙○○更換
      為甲○○後，甲○○卻打算否認先前承認年資之諾言，強迫其簽訂新的僱傭契
      約，年資從新計算，經其表示拒絕簽訂該不合理之僱傭契約，即於同年十月三
      十一日遭貿易風資訊公司違法解雇，並拒付資遣費及預告期間工資，總計其工
      作年資自六十九年四月十六日起至九十年十月三十一日止，共計二十一年六個
      月又十五天。
（二）原告朱力則自八十五年六月一日任職於貿易風週刊，其後受董事長乙○○之指
      揮調度，轉任職於貿易風公司及貿易風資訊公司，受調動之情形與原告丙○○
      相同，而於九十年十月二日同遭貿易風資訊公司違法解雇，工作年資共計五年
      四個月又一天。
（三）嗣原告二人於九十一年二月六日向台北市政府勞工局聲請調解而調解不成立。
      原告二人由被告貿易風公司轉任職貿易風資訊公司之時間接續並無間斷，擔任
      之職務內容均未變動，且工作地點、二家公司使用之商標相同，經營管理階層
      亦有高度重疊性，原告復均係受同一雇主之指揮調動而轉任職，依勞動基準法
      （下稱勞基法）第五十七條但書規定，被告貿易風資訊公司自應併計原告前受
      雇於被告貿易風公司之年資，如本院認為不應由被告貿易風資訊公司就原告先
      前任職之年資併計給付資遣費者，則請求分別依受雇於貿易風資訊公司及貿易
      風公司之年資，計算各該公司應給付之資遣費及一個月預告期間之工資。爰依
      勞基法之規定，請求被告給付資遣費、年終獎金、業績獎金及預告工資，請求
      之計算式如下：（一）先位請求部分：(1)丙○○部分：丙○○任職於貿易風資
      訊公司之最近六個月平均工資為每月十八萬三千二百九十四元：即每月薪金四
      萬一千元，加上每月佣金十四萬二千二百九十四元。依勞基法第十六條規定，
      被告公司應發給原告一個月預告期間工資十八萬三千二百九十四元，並依同法
      第十七條規定發給原告二十一又十二分之七個月資遣費共三百九十五萬六千零
      九十五元。另年終獎金一萬五千零三十六元，業績獎金共十一萬一千五百元，
      合計四百五十九萬二千二百五十五元。(2)朱力部分：朱力在貿易風資訊公司之
      年資為五年四個月一天，遭解雇前六個月之平均工資為三萬四千八百八十元，
      被告貿易風資訊公司應給付資遣費十八萬八千九百三十四元及一個月預告期間
      工資三萬四千八百八十元，合計為二十二萬三千八百十四元。（二）備位請求
      部分：如本院認為不應由被告貿易風資訊公司就原告先前任職之年資併計給付
      資遣費者，則原告丙○○任職於貿易風公司之年資亦有十六年，其得請求給付
      之資遣費及一個月預告期間之工資，依前揭規定，合計應為三百二十一萬一千
      一百四十七元、原告朱力部分請求貿易風公司給付十五萬七千七百八十八元等
      語。
（四）並聲明：甲、先位聲明：(1)被告貿易風資訊公司應給付原告丙○○四百五十九
      萬二千二百五十五元，及自起訴狀繕本送達翌日即九十一年六月六日起至清償
      日止，按週年利率百分之五計算之利息。(2)被告貿易風資訊公司應給付原告朱
      力二十二萬三千八百十四元，及自起訴狀繕本送達翌日即九十一年六月六日起
      至清償日止，按週年利率百分之五計算之利息。(3)請准供擔保宣告假執行。乙
      、備位聲明：(1)被告貿易風公司應給付原告丙○○三百九十六萬四千一百三十
      五元，及自起訴狀繕本送達翌日即九十一年六月六日起至清償日止，按週年利
      率百分之五計算之利息。(2)被告貿易風資訊公司應給付原告丙○○四十七萬六
      千一百二十五元，及自起訴狀繕本送達翌日即九十一年六月六日起至清償日止
      ，按週年利率百分之五計算之利息。(3)被告貿易風公司應給付原告朱力十二萬
      四千九百八十七元，及自起訴狀繕本送達翌日即九十一年六月六日起至清償日
      止，按週年利率百分之五計算之利息。(4)被告貿易風資訊公司應給付原告朱力
      九萬零一百零八元，及自起訴狀繕本送達翌日即九十一年六月六日起至清償日
      止，按週年利率百分之五計算之利息。(5)請准供擔保宣告假執行。
三、被告則以：
（一）被告貿易風公司部分：
      被告貿易風公司未於最後言詞辯論期日到場，據其前於準備程序期日到場所為
      之聲明及陳述則以：調動的權利在於甲○○，帳冊及人事資料也都在甲○○手
      上，原告何時離職、是否公司解僱等，被告貿易風公司均不清楚等語，資為抗
      辯。
（二）被告貿易風資訊公司部分：
      被告貿易風資訊公司與另被告貿易風公司並非勞基法所規定之「同一雇主」，
      且本件並無廠礦工人受雇解僱辦法之適用。而原告丙○○非受僱於被告貿易風
      資訊公司，況其主張被告貿易風資訊公司違法解僱，依勞基法第十四條及第十
      七條規定請求資遣費，已逾三十日之除斥期間。縱經另被告貿易風公司調動至
      被告貿易風資訊公司任職，亦僅涉舊雇主即另被告貿易風公司是否承認其於被
      告貿易風資訊公司之工作年資，與被告貿易風資訊公司無關，甲○○亦未對原
      告有何指揮監督。又縱認原告丙○○有受僱於被告貿易風資訊公司，惟被告貿
      易風資訊公司係從八十八年一月一日起始適用勞基法，原告僅能請求自該日起
      之工作年資所計算之資遣費。又其請求列入平均工資計算之佣金，並非經常性
      給與，不得計入平均工資。其請求預告工資及追加請求年終獎金及業績獎金，
      於法亦均屬無據。至原告朱力係自九十年七月十一日起始受僱於被告貿易風資
      訊公司，惟朱力於九十年十月二日勞動契約終止前六個月之薪資總額為十六萬
      六千三百四十八元（計算式：38,554+ 37,042+30,067+39,018+21,667+30,200
      ），而九十年四月一日至同年十月一日共計有一百八十四天（30+31+30+31+31
      +30+1=184），則上揭薪資總額除以一百八十四天再乘以三十日所得平均每月
      工資為二萬七千一百二十二元（計算式166,348/184*30=27,121.95，元以下四
      捨五入）。而原告朱力工作年資是否併計、被告貿易風資訊公司與另被告貿易
      風公司是否為同一雇主、由何家公司調動問題，被告所為答辯理由均與丙○○
      部份相同等語，資為抗辯。
（三）並均聲明：原告之訴及假執行之聲請均駁回。如受不利判決，請准供擔保，宣
      告免為假執行。
四、本件經本院協商爭點整理後，兩造同意不爭執之事實如下（本院卷一第一五０頁
    至一五七頁）：
（一）丙○○自六十九年四月十六日起受僱於英文貿易風週刊雜誌社（但係於六十九
      年十二月二十三日起加保勞保）、七十七年三月五日轉由貿易風公司加保（九
      十年十二月五日復轉由貿易眼資訊雜誌股份有限公司加保）。惟並未由貿易風
      資訊公司加保。英文貿易風週刊雜誌社、貿易風公司、貿易風資訊公司之負責
      人最初均為乙○○。
（二）朱力自八十五年六月一日起任職貿易風文摘雜誌社。
（三）丙○○曾於九十年十月十一日書寫一份手稿。
（四）朱力於九十年十月二日為貿易風資訊公司終止僱傭契約。當時之負責人為甲○○。
（五）貿易風公司申請自九十年十月一日至九十一年九月三十日止暫停營業登記。
（六）丙○○離職時勞保投保月薪為四萬零一百元及其所領取之佣金金額；朱力離職
      時月薪則為三萬八千五百五十四元。
（七）貿易風公司簽發交付丙○○作為資遣費慰撫金之二紙支票均於九十年十二月三
      十一日因存款不足退票。惟丙○○迄未表示終止兩造間之僱傭契約。
（八）就朱力部分係屬涉外民事發生債之關係之事件。
      兩造之爭執點則在於：
（一）丙○○有無自八十九年一月一日起轉任職於貿易風資訊公司？朱力究係於八十
      九年一月一日或九十年七月十一日起轉任職貿易風資訊公司？（貿易風資訊公
      司否認僱用丙○○，對朱力則稱係於九十年七月十一日起予以重新僱用。）
（二）英文貿易風週刊雜誌社、貿易風公司、貿易風資訊公司之負責人最初是否均為
      乙○○？
（三）丙○○、朱力是否均為受乙○○之指示而轉任職？或受甲○○之指示？原告有
      無表示不同意？
（四）貿易風公司與貿易風資訊公司間簽訂之代理合約書是否真正及其性質為何？
（五）丙○○有無於九十年十月三十一日為貿易風資訊公司終止僱傭契約？貿易風資
      訊公司否認，辯稱係丙○○自請離職。
（六）丙○○於九十年十月十一日書寫之手稿是否為「離職待辦事項表」？
（七）原告丙○○所領之佣金是否應計入其平均工資？
（八）貿易風公司、貿易風資訊公司是否同一雇主關係？如係同一雇主，則原告分別
      服務於貿易風公司及貿易風資訊公司之年資是否應併計？
（九）朱力八十五年六月一日起任職之「貿易風文摘雜誌社」與「英文貿易風週刊雜
      誌社」間究有如何之關係？
五、得心證之理由：
    以上爭執點可再歸納如下：
（一）原告丙○○部分之主要爭點有四：１、其有無自八十九年一月一日起受僱於貿
      易風資訊公司？２、其是否於九十年十月十一日自請離職？有無終止僱傭契約
      ？是否已逾三十日之除斥期間？３、其領取之佣金是否應計入平均工資計算？
      ４、其資遣費之計算是否應併計貿易風公司及貿易風資訊之服務年資？即被告
      二人是否屬同一雇主？
（二）原告朱力部分之爭點主要有二：１、其工作年資究從八十五年六月一日或八十
      六年一月一日或九十年七月十一日起算？２、其資遣費之計算是否應併計貿易
      風公司及貿易風資訊公司之服務年資？即被告二人是否屬同一雇主？
    經查：
１、按勞基法對於勞動契約之性質及成立生效要件並未有具體明確之規定，惟依國民
    政府二十五年十二月二十五日公布尚未施行之勞動契約法第一條規定，稱勞動契
    約者，謂當事人之一方對於他方在從屬關係提供有職業上之勞動力，而他方給付
    報酬之契約。一般學理上亦認勞動契約當事人之勞工，具有下列特徵：(1)人格從
    屬性，即受僱人在雇主企業組織內，服從雇主權威，並有接受懲戒或制裁之義務
    。(2)親自履行，不得使用代理人。(3)經濟上從屬性，即受僱人並非為自己之營業
    勞動而是從屬於他人為該他人之目的而勞動。(4)納入雇主之生產組織體系，並與
    同僚間居於分工合作狀態。故勞動契約之特徵，即在此從屬性（最高法院八十一
    年度台上字第三四七號判決要旨參照）。查，原告丙○○係自六十九年四月十六
    日起受僱於訴外人英文貿易風週刊雜誌社（於六十九年十二月二十三日起加保勞
    保）、七十七年三月五日轉由被告貿易風公司加保（九十年十二月五日復轉由訴
    外人貿易眼資訊雜誌股份有限公司加保），雖並未由被告貿易風資訊加保，惟英
    文貿易風週刊雜誌社、貿易風公司、貿易風資訊公司之負責人最初均為乙○○，
    而貿易風資訊公司於九十年七月間始變更負責人為甲○○（其間曾於九十一年四
    月間變更為楊良明，復於九十二年八月一日再變更為甲○○）；原告朱力則自八
    十五年六月一日起任職貿易風文摘雜誌社，嗣於九十年十月二日為被告貿易風資
    訊公司終止僱傭契約等情，為兩造所不爭執，並有貿易風資訊公司變更登記表、
    丙○○之勞工保險投保資料表及朱力之在職證明、勞、農保、全民健康保險投保
    單位變更事項申請表各一件可參（見本院簡易庭九十一年度北勞調字第六四號卷
    第十頁、十一頁、十二頁及十五頁、本院卷一第五五頁），堪認為真實。且原告
    丙○○最初係受僱於訴外人英文貿易風週刊雜誌社，但是有做貿易風文摘雜誌社
    的業務，兩家都是貿易風公司開設的雜誌社，兩家雜誌社負責人均為乙○○。丙○○所從事之工作一直都是業務沒有變動，只是職務上的升遷。因兩家雜誌社一
    開始是獨資，後來併在貿易風公司之下，所以改成貿易風公司加保等情，亦據被
    告貿易風公司法定代理人乙○○到庭陳稱在卷可參（本院卷一第二一一頁至二一
    二頁）。至原告朱力部分，雖乙○○陳稱朱力是否一開始受僱於貿易風文摘雜誌
    社要再查明云云。惟朱力係自八十五年六月一日開始任職於訴外人貿易風文摘雜
    誌社，後來該雜誌社併到貿易風公司等情，業據乙○○所陳明在卷（本院卷一第
    二一二頁至二一三頁）。足見英文貿易風週刊雜誌社、貿易風文摘雜誌社、被告
    貿易風公司及被告貿易風資訊公司，雖為不同之法人，而各有獨立之法人格，惟
    實際上則為同一經營者之相關企業，堪以認定。而原告丙○○之勞保投保單位雖
    曾數度變動，亦顯係僱用人為調整相關企業間之人事費用支出而予辦理調動，並
    非由於原告丙○○之僱用人有何變動而提出申請者，自並未發生變更僱用人之問
    題。而原告朱力原受僱於訴外人貿易風文摘雜誌社，後因該雜誌社併到貿易風公
    司，於九十年十月二日為被告貿易風資訊公司終止僱傭契約，惟亦屬僱用人為調
    整相關企業間之人事費用支出而為調動，並非由於原告朱力之僱用人有何變動而
    提出申請者，自亦未發生變更僱用人之問題。
２、又原告丙○○八十九年度一至十二月之工作薪資係由被告貿易風公司所發給，九
    十年度一至十二月之工作薪資則為被告貿易風資訊公司所發給，亦有原告丙○○
    各類所得扣繳暨免扣繳憑單影本在卷可稽（本院卷第七五頁），足見被告貿易風
    資訊公司自九十年一月一日起確仍繼續僱用原告丙○○並支付薪資。
３、被告貿易風資訊公司雖辯稱伊公司曾委託另被告貿易風公司代理廣告業務及廣告
    刊登製作云云，並提出代理合約書一件為證（本院卷一第四二頁），然為原告所
    否認。經查，該代理合約書並未載明簽訂日期，而當時貿易風公司之法定代理人
    仍為乙○○，且無不能代理之事由，惟該合約書卻由董事廖鳳圖代表簽名，乙○○亦未見過該合約書，亦經證人即被告貿易風公司負責人乙○○證稱在卷可稽（
    本院卷一第二二四頁），是該代理合約書顯非真正，而無可取。又被告貿易風資
    訊公司另辯稱原告九十年八月份以前之薪資均由貿易風公司支付云云，並提出貿
    易風公司「自備電腦媒體資料劃撥轉帳申請書回單」三件為證（本院卷一第一三
    六頁至一三八頁）。惟該「自備電腦媒體資料劃撥轉帳申請書回單」上僅有約定
    轉帳日期、轉帳筆數及轉帳總金額之記載，無從查悉貿易風公司有無轉帳任何金
    額進入原告之帳戶。是上開證據均尚無從據為有利於被告貿易風資訊公司之認定
    依據。
４、綜上，原告丙○○確自六十九年四月十六日起受僱英文貿易風週刊雜誌社、被告
    貿易風公司及被告貿易風資訊公司，原告朱力則自八十五年六月一日起任職貿易
    風文摘雜誌社、被告貿易風公司及被告貿易風資訊公司，該數家公司（或雜誌社
    ）均為同一之相關企業，而屬同一僱主，是原告二人與被告二人均具有從屬性，
    均為被告之勞工。而原告二人之工作情形雖與勞基法第二十條之公司改組或轉讓
    無涉，惟既均係受同一雇主調動，依勞基法第五十七條但書規定，其二人之工作
    年資，均應予併計，從而，原告主張其之受僱年資均應併計等語，即均為可取。
５、至原告丙○○究係自行離職或為被告貿易風資訊公司所資遣？兩造各執一詞。經
    查，被告貿易風資訊公司自九十年一月一日起以僱主身分繼續僱用原告丙○○並
    支付薪資等情，業據論述如上。且貿易風資訊公司曾於九十年七月間要求丙○○
    簽立聘僱契約，惟因該聘僱契約載明到職日期為九十年七月十一日，丙○○認不
    合理及年資未予承認而拒絕簽立，當時之負責人甲○○即要求丙○○「走路」（
    按即離職之意），並於九十年十月三十日以貿易風公司名義請款十萬元，用以支
    付以貿易風公司名義簽發予原告丙○○之十萬元資遣費支票二紙之票款，惟該二
    紙支票嗣於同年十二月三十一日均因存款不足而退票等情，亦據證人即貿易風資
    訊公司人事副理湯淑瑛到庭結稱可稽（見本院卷一第二一五頁至二一七頁），並
    有未經丙○○簽立之聘僱契約、請款單、第一類票據信用資料查覆單各一紙、支
    票及退票理由單二紙在卷可參（見本院簡易庭九十一年度北勞調字第六四號卷第
    十三頁、本院卷一第五六頁至五九頁），互核相符，堪認原告主張係因於九十年
    七月十一日貿易風資訊公司之董事長由乙○○更換為甲○○後，甲○○打算否認
    先前承認年資之諾言，強迫其簽訂新的僱傭契約，年資從新計算，經其表示拒絕
    簽訂該不合理之僱傭契約，而於同年十月三十一日遭貿易風資訊公司違法解僱等
    語為可取信。被告貿易風資訊公司否認證人湯淑瑛之證詞，指為不可採信云云，
    委無可取。
６、至原告請求給付資遣費等金額應否准許？查：
  (1)原告丙○○部分：
    預告工資及資遣費部分：
      原告丙○○雖於九十年十月三十一日遭貿易風資訊公司違法解僱，惟丙○○迄
      未表示終止兩造間之僱傭契約，此據原告丙○○陳明在卷可稽（見本院卷一第
      三五頁），原告丙○○自不得請求被告給付資遣費。況按勞工依前項第六款（
      即雇主違反勞動契約或勞工法令，致有損害勞工權益之虞者）規定終止契約者
      ，應自知悉其情形之日起，三十日內為之。勞基法第十四條第二項定有明文。
      查，原告丙○○既主張被告貿易風資訊公司違法予以解僱，並於九十年十二月
      三十一日上開二紙支票退票後，始於九十一年一月四日向台北市政府勞工局申
      請調處勞資爭議，並申請雇主應給予資遣費等情，固經本院函台北市政府勞工
      局以九十二年六月二日北市勞二字第09232671700號函及其附件即勞資爭議案
      卷一件可稽（見本院卷二第二六八頁至二七七頁）。惟其既於九十年十月三十
      一日即已知悉被告貿易風資訊公司違法解僱之事實，自應於三十日內即九十年
      十一月三十日之前為終止之意思表示，然丙○○遲至九十一年一月四日始於向
      台北市政府勞工局申請調處勞資爭議之申請書表明雇主應給予資遣費云云，顯
      已逾前開三十日除斥期間之規定，其終止之意思表示自不合法，亦不生終止契
      約之效力。仍不得請求被告給付預告工資及資遣費，是其先位聲明請求：被告
      貿易風資訊公司應給付其四百四十六萬五千七百十九元，及自起訴狀繕本送達
      翌日即九十一年六月六日起至清償日止，按週年利率百分之五計算之利息。及
      備位聲明請求：被告貿易風公司應給付其三百九十六萬四千一百三十五元，及
      自起訴狀繕本送達翌日即九十一年六月六日起至清償日止，按週年利率百分之
      五計算之利息、被告貿易風資訊公司應給付其三十四萬九千五百八十九元，及
      自起訴狀繕本送達翌日即九十一年六月六日起至清償日止，按週年利率百分之
      五計算之利息云云，均不應准許。
    年終獎金及業績獎金部分：
      按被告貿易風公司曾於九十年一月十七日發布八十九年度年終獎金發放辦法，
      並先後於八十九年十月三十一日、十一月十六日、九十年三月十五日、五月十
      一日、五月二十二日、七月六日、八月六日發布增發獎金之公告（見本院卷二
      第三０五、三二０、三二二、三二四、三二六、三二八、三三一及三三三頁）
      ，被告雖否認該等公告之真正，惟上開公告均經時任貿易風公司總經理之甲○○簽章，應堪採信為真正，被告或空言否認該等公告之真正，或否認公告中無
      業績獎金獎勵之規定云云，均尚無可取。而原告請求給付之年終獎金及業績獎
      金之數額，業據提出明細一冊為證（見本院卷二第三０六至三一八頁、三二一
      、三二三至三三六頁），且貿易風公司及貿易風資訊公司均為同一之雇主，業
      論述如上，被告貿易風資訊公司並未指證該等明細有何不實之處，其所辯該明
      細不實云云，亦非可取。而查，依被告貿易風資訊公司之年終獎金、業績獎金
      發放辦法之規定，被告貿易風資訊公司應給付丙○○年終獎金一萬五千零三十
      六元及業績獎金共十一萬一千五百元，合計十二萬六千五百三十六元（計算式
      ：15,036+111,500=126,536）。原告丙○○先位請求被告貿易風資訊公司給付
      年終獎金及業績獎金，合計十二萬六千五百三十六元，及加計自起訴狀繕本送
      達翌日即九十一年六月六日起至清償日止之法定遲延利息，則屬有據。
    至被告貿易風資訊公司所交付而退票之十萬元之票款，則屬別一法律關係，原
      告丙○○既未請求，本院毋庸審酌，附予敘明。
  (2)原告朱力部分：
    原告朱力之工作年資自八十五年六月一日起至九十年十月二日止，共計五年五月
    ，而被告貿易風資訊公司並不否認資遣原告朱力，則依勞基法第十六條及第十七
    條規定，原告朱力自得請求給付三十日之預告工資及相當於五又十二分之五個月
    平均薪資之資遣費。查，原告朱力離職時月薪為三萬八千五百五十四元，為兩造
    所不爭執。故被告貿易風資訊公司應給付原告朱力預告工資三萬八千五百五十四
    元、資遣費二十萬八千八百三十四元，合計二十四萬七千三百八十八元。而朱力
    僅請求其中之二十二萬三千八百十四元之本息，自無不可，應予准許。
六、綜上所述，原告丙○○以被告違法終止僱傭契約為由，主張於九十一年一月四日
    依勞基法第十四條第一項第六款規定終止勞動契約，已逾同條第二項規定之三十
    日之除斥期間，其終止不合法，不生終止僱傭契約之效力，自不得請求被告給付
    預告工資及資遣費。至其先位請求被告貿易風資訊公司給付年終獎金及業績獎金
    ，合計十二萬六千五百三十六元，及加計自起訴狀繕本送達翌日即九十一年六月
    六日起至清償日止之法定遲延利息，為有理由，應予准許。原告朱力請求被告貿
    易風資訊公司給付二十二萬三千八百十四元及自起訴狀繕本送達翌日即九十一年
    六月六日起至清償日止之法定遲延利息，為有理由，應予准許。
七、本件事證已臻明確，兩造其餘攻擊防禦及舉證及其他未經援用之證據，核與判決
    結果無影響，爰不另一一論述；又原告先位之訴既有理由或一部有理由，其備位
    之訴部分即均無須再予審酌，均附此敘明。
八、假執行及免假執行之宣告：
    原告及被告均陳明願供擔保，請求宣告假執行及免為假執行，經核原告勝訴部分
    所命給付之金額均未逾五十萬元之判決，依民事訴訟法第三百八十九條第一項第
    五款，應依職權宣告假執行，並各酌定相當之免假執行擔保金額，併予以准許。
    原告丙○○其餘之訴既經駁回，其餘假執行之聲明亦失所據，併予駁回。
九、訴訟費用負擔之依據：民事訴訟法第七十九條、第八十五條第一項但書。
中　　　華　　　民　　　國　　九十三　　年　　　十　　　月　　　八　　　日
                              勞工法庭    法      官    張明輝
右為正本係照原本作成
如對本判決上訴，須於判決送達後廿日內向本院提出上訴狀
中　　　華　　　民　　　國　　九十三　　年　　　十　　　月　　 十一　 　日
                                          法院書記官    周其祥
附錄：
民事訴訟法第三百九十二條
法院得宣告非經原告預供擔保，不得為假執行。
法院得依聲請或依職權，宣告被告預供擔保，或將請求標的物提存而免為假執行。
依前項規定預供擔保或提存而免為假執行，應於執行標的物拍定、變賣或物之交付前
為之。
